臺灣高等法院民事裁定
111年度抗字第122號
抗  告  人  陳惠湞  



上列抗告人因與相對人郭月娥間聲明異議事件，對於中華民國11
0年12月8日臺灣基隆地方法院110年度執事聲字第31號裁定提起
抗告，本院裁定如下： 
    主  文
抗告駁回。
抗告費用由抗告人負擔。
    理  由
一、本件抗告人聲請、聲明異議及抗告意旨略以：伊持臺灣桃園
    地方法院（下稱桃園地院）109年度桃簡字第2041號民事判
    決（下稱系爭判決）中得假執行之裁判為執行名義（下稱系
    爭執行名義），向桃園地院聲請假執行被告廖若菲（即廖財
    旺之繼承人）之財產，因被繼承人廖財旺（下稱廖財旺）於
    桃園地院109年桃簡字第2041號給付票款事件訴訟前死亡，
    抗告人遂以唯一繼承人廖若菲為被告提起訴訟，該判決記載
    「被告廖若菲（即廖財旺之繼承人）」，足徵該確定判決內
    容應屬對廖財旺票款債權所為之請求，自得對廖財旺之責任
    財產執行。相對人所有如附表所示土地（下稱系爭土地），
    為廖財旺死亡（民國108年11月30日死亡）前2年即107年5月
    2日贈與相對人，依民法第1148條之1第1項規定，即擬制發
    生系爭土地視為相對人所得廖財旺遺產之效力，國稅局亦依
    遺產及贈與稅法第15條將系爭土地列入廖財旺遺產總額明細
    ，系爭土地仍屬於擔保廖財旺所負總債務之責任財產，屬執
    行名義效力所及，相對人雖拋棄繼承並經桃園地院以109年
    度繼字第99號准予備查在案，惟依本院暨所屬法院104年法
    律座談會民執類提案第18號、109年法律座談會民執類提案
    第1號之審查意見，系爭土地仍應屬廖財旺之遺產，應受抗
    告人之強制執行，伊聲請追加相對人為執行債務人，並以系
    爭土地為執行標的，經桃園地院以系爭土地位於臺灣基隆地
    方法院（下稱原法院）管轄區域，移送原法院強制執行，原
    法院執行處（下稱執行法院）雖以110年度司執字第21552號
    事件（下稱系爭執行事件）受理，惟執行法院司法事務官認
    伊逾期未提出對相對人之執行名義，駁回伊對相對人強制執
    行之聲請（下稱原處分），伊不服聲明異議，原裁定駁回伊
    之異議，均屬違誤，爰提起本件抗告，聲明廢棄原裁定等語
    。
二、按強制執行事件之當事人，依執行名義之記載定之，應為如
    何之執行，則依執行名義之內容定之（最高法院63年台抗字
     第376號判例意旨參照）。執行法院為非訟法院，僅得依執
    行名義為強制執行，無權調查審認當事人實體上權利義務之
    爭執（最高法院101年度台抗字第1070裁定意旨參照）。另
    按債權人依本法第4條之2規定聲請強制執行者，應提出證明
    其本人或債務人為執行名義效力所及之人之相當證據，執行
    法院並應為必要之調查，辦理強制執行事件應行注意事項第
    2條第16項亦有規定。故執行當事人是否適格，屬執行法院
    應依職權調查之事項，其判斷標準則應依執行名義定之，凡
    執行名義之執行力所及之人，即係適格之執行當事人。
三、經查：
　㈠抗告人持系爭執行名義，聲請就廖若菲於繼承廖財旺之遺產
    範圍內給付抗告人新台幣（下同）105萬元及自民國109年9
    月18日起至清償日止，按週年利率6%計算之利息，有民事強
    制執行聲請狀、系爭判決、民事強制執行變更聲明暨陳報狀
    附卷可稽（見桃園地院110年度司執字第39805號影卷，下稱
    司執字第39805號影卷，第3至9頁、第30頁），嗣抗告人於1
    10年7月26日又具狀主張系爭土地係廖財旺死亡前2年贈與予
    相對人，應視為相對人所繼承之遺產，聲請列相對人為債務
    人，追加執行系爭土地，有民事強制執行追加變更聲請狀在
    卷可稽（見司執字第39805號影卷第69至78頁），嗣經桃園
    地院以抗告人聲請執行之系爭土地位於新北市雙溪區為原法
    院管轄區，依強制執行法第7條第1項規定裁定移送原法院，
    亦有前開裁定可佐（見司執字第39805號影卷第80頁），原
    法院以系爭執行程序受理，並於110年9月3日以基院麗110司
    執誠字第21552號函命抗告人於文到5日內補正對相對人之執
    行名義，抗告人於110年9月8日收受通知後，逾期未補正等
    情，亦有上開函文、送達證書在卷可參（見系爭執行卷第7
    頁、第8頁）。
　㈡系爭土地為廖財旺死亡前2年贈與相對人，且相對人於廖財旺
    死亡後，已拋棄繼承，有戶籍謄本、財政部北區國稅局遺產
    稅免稅證明書、土地登記第一類謄本、拋棄繼承查詢附卷可
    稽（見司執字第39805號影卷第31頁、第58頁；系爭執行卷
    第28至32頁、109年度司繼字第260號卷第17頁），惟系爭執
    行名義即系爭判決之原告為抗告人，被告則為廖若菲，主文
    第一項記載：「被告應於繼承被繼承人廖財旺之遺產範圍內
    ，給付原告新臺幣壹佰零伍萬元，及自民國一百零九年九月
    十八日起至清償日止，按週年利率百分之六計算之利息。」
    ；第三項記載：「本判決得假執行」等內容，有系爭判決附
    卷可參（見司執字第39805號影卷第6至9頁），足見相對人
    非系爭判決之當事人，亦非強制執行法第4條之2：「一、訴
    訟繫屬後為當事人之繼受人及為當事人或其繼受人占有請求
    之標的物者。二、為他人而為原告或被告者之該他人及訴訟
    繫屬後為該他人之繼受人，及為該他人或其繼受人占有請求
    之標的物者。」，相對人非執行名義效力所及之人，非適格
    之執行當事人。
　㈢抗告人雖主張依本院暨所屬法院104年法律座談會民執類提案
    第18號、109年法律座談會民執類提案第1號法律問題之研討
    結果，系爭土地係廖財旺死亡前2年贈與相對人，依民法第1
    148條之1第1項規定，依法視為廖財旺之遺產，自屬於該執
    行名義之責任財產，執行名義應及於相對人即受贈人云云，
    然本院暨所屬法院104年法律座談會民執類提案第18號、109
    年法律座談會民執類提案第1號法律問題之研討結果，係針
    對債權人以持對繼承人之執行名義，聲請對繼承人強制執行
    被繼承人於死亡前2年贈與並已辦理移轉登記完畢之不動產
    ，嗣繼承人拋棄繼承而溯及於被繼承人死亡時生效，執行法
    院應續行執行程序之情形（見司執字第39805號影卷第75至7
    9頁），與本件相對人自始非系爭執行名義之當事人不同，
    自不得比附援引。抗告人聲請列相對人為債務人，並以系爭
    土地為執行標的，既未提出相對人為執行名義效力所及之人
    之證明文件，於法顯然未合，不應准許。
　㈣抗告人復主張系爭執行名義應屬對被繼承人廖財旺票款債權
    所為之請求，應屬對被繼承人廖財旺之執行名義，自得對其
    責任財產執行。惟執行法院為非訟法院，僅得依執行名義為
    強制執行，無權調查審認實體上權利義務之爭執，已如前述
    ，執行當事人是否適格，雖屬執行法院應依職權調查之事項
    ，惟其判斷標準則應依執行名義定之，系爭執行名義之債務
    人為廖若菲（即廖財旺之繼承人），相對人非執行名義效力
    所及之人，自不得逕列相對人為債務人並執行登記為相對人
    所有之系爭土地，抗告人此部分聲請，容有誤會。
四、綜上所述，抗告人於系爭執行事件請求追加相對人為執行債
    務人，及追加相對人所有系爭土地為執行標的物，均於法未
    合，原處分駁回此部分之聲請，原裁定維持原處分，駁回抗
    告人之異議，並無違誤。抗告意旨仍執前詞，指摘原裁定不
    當，求予廢棄，為無理由，其抗告應予駁回。
五、據上結論，本件抗告為無理由，爰裁定如主文。　　　
中　　華　　民　　國　　111 　年　　1 　　月　　28　　日
                  民事第十七庭  
                      審判長法  官  黃雯惠
                            法  官  華奕超
                            法  官  朱慧真
正本係照原本作成。
不得抗告。
中　　華　　民　　國　　111 　年　　1 　　月　　28　　日

                            書記官  陳永訓
附表

編號 土 地 坐 落  面積 權利  縣市 鄉鎮市區 段 小段 地號 平方公尺 範圍 1 新北市 雙溪區 三叉港段 三叉港小段 508 335 40分之3  2 新北市 雙溪區 三叉港段 三叉港小段 509 136 40分之3 3 新北市 雙溪區 三叉港段 三叉港小段 510-3 2754 10分之3 4 新北市 雙溪區 三叉港段 三叉港小段 510-6 263 10分之3  5 新北市 雙溪區 三叉港段 三叉港小段 915-3 4537 10分之3  6 新北市 雙溪區 三叉港段 三叉港小段 468-19 152 3分之1